【裁判字號】    97,台上,1987
【裁判日期】    970515
【裁判案由】    違反毒品危害防制條例
【裁判全文】
最高法院刑事判決            九十七年度台上字第一九八七號
上  訴  人  甲○○
            乙○○
上列上訴人等因違反毒品危害防制條例案件，不服台灣高等法院
台中分院中華民國九十七年三月十二日第二審更審判決（九十六
年度上更(一)字第三七五號，起訴案號：台灣台中地方法院檢察署
九十五年度偵字第九六一三號、第一一四四二號），提起上訴，
本院判決如下：
    主  文
上訴駁回。
    理  由
按刑事訴訟法第三百七十七條規定：上訴於第三審法院，非以判
決違背法令為理由不得為之；是提起第三審上訴，應以原判決違
背法令為理由，係屬法定要件；如果上訴理由書狀並未依據卷內
訴訟資料具體指摘原判決不適用何種法則或如何適用不當，或所
指摘原判決違法情事，顯與法律規定得為第三審上訴理由之違法
情形不相適合時，均應認其上訴為違背法律上之程式，予以駁回
。本件原判決撤銷第一審科刑判決，改判仍分別依刑法第五十九
條酌減其刑後，論處上訴人甲○○、許富崧共同連續販賣第一級
毒品罪刑（各處有期徒刑十四年六月）。上訴人等之上訴意旨略
稱：（一）民國九十四年十二月二十七日上午一時四十分二十六
秒之電話通聯紀錄，係乙○○與洪瑞陽之通話，洪瑞陽證稱：乙
○○於擬出售之海洛因遺失後，在伊住處等候，俟甲○○尋獲後
，始於九十四年十二月二十七日上午一時四十分二十六秒與洪瑞
陽電話聯絡等語，並非事實乙節，業經乙○○於原審一再爭執，
並聲請勘驗該通訊監察錄音帶，原審就此未予調查，有證據調查
未盡之違法。（二）原判決係執乙○○與洪瑞陽以電話聯絡販賣
海洛因毒品三次、甲○○於洪某無法付款時向洪妻洪秀齡催討、
甲○○坦承記事本內記載洪瑞陽欠款清償紀錄、洪瑞陽證稱：交
付海洛因予伊者，有由甲○○、乙○○單獨為之或二人共同為之
等事實，認定甲○○與乙○○係連續三次販賣海洛因予洪瑞陽之
共同正犯；惟洪瑞陽縱使曾因購買海洛因而積欠款項，也不過僅
有原判決事實欄所載之後二次販賣行為，而甲○○即令曾向洪瑞
陽或其妻催討款項，亦同；原判決事實認定之第一次販賣海洛因
行為，係乙○○與洪瑞陽以電話聯絡，並由乙○○交付海洛因毒
品；而洪瑞陽又未因購買該次海洛因積欠貨款，自無法證明甲○
○亦共謀參與該次販賣海洛因之行為，原判決認定甲○○亦係該
次販賣海洛因行為之共同正犯，自屬理由不備。（三）依原判決
事實認定，十兩海洛因價值新台幣（下同）二百萬元，則洪瑞陽
豈有可能分文未付僅交付面額五十萬元之支票乙紙供作擔保？又
洪某購買十兩海洛因，竟未試用，施用後發現品質不好，決定
留下三點五兩供己施用，其餘則退貨；洪瑞陽證稱：向乙○○購
買十兩海洛因，交付他人面額五十萬元之支票乙紙抵押，經施用
後因該十兩海洛因純度不足，乃退回六點五兩，由甲○○取回，
並再向乙○○購買一錢或一兩海洛因等情，均與經驗法則有違。
（四）洪瑞陽於警詢供稱：「每次都是現金交易，沒有其他付款
方式，有寄放過毒品在我家一次，數量五兩，寄放幾天後，『阿
偉』就將毒品拿回，我在家裡直接並當面把毒品交還給『阿偉』
」，與其嗣後證稱：購買十兩海洛因，因賒欠未付款等語不相符
合，其證述顯非事實；而洪瑞陽於警詢先供稱：購買上開十兩海
洛因時，並未交付任何支票等語，嗣又稱：購買上開十兩海洛因
當天即交付面額五十萬元之支票供作抵押云云，益見其警詢供述
不實。又洪瑞陽於警詢雖供稱：「『小高』帶兩個，係指帶二錢
海洛因毒品，『阿猴』及『阿吉』是指要他們到我家試毒品純度
，這次沒跟他購買，因毒品純度不好，交易失敗」，惟依卷附通
訊監察紀錄，其中提及「阿猴」、「阿吉」者，係分別於九十四
年十二月二十六日下午十時五十九分二秒及同年月二十七日上午
零時四十三分四十二秒，然洪瑞陽於同年月二十七日上午一時四
十分二十六秒之電話通聯紀錄，竟稱交易毒品成功了，其供述顯
與通訊監察錄音之資料不符，原判決仍予採納，自有未當。（五
）實務上從未聽聞施用海洛因時添加紅糖之施用方式，如洪瑞陽
與乙○○電話中所稱：「那個不能用」，係指海洛因純度不足，
不能施用，則添加紅糖祇會使系爭海洛因純度更低，故洪瑞陽供
稱：其與乙○○電話中提及五十比一，係指海洛因添加紅糖等語
，顯與常情不符。又洪瑞陽與乙○○之電話通聯紀錄中，固曾提
及「黑ㄟ」、「缺角」，惟乙○○曾多次言及「我的錢都囤積在
你那裡」、「趕快戶戶出去」；洪瑞陽於偵查中雖證稱：「（問
：九十四年十二月二十七日與『小高』的通聯譯文，其中提到『
黑ㄟ』、『缺角』是何意﹖）是指不同純度的海洛因，『缺角』
的純度比較高，那一次我向『小高』買『缺角』買了二萬元」，
並未提及與乙○○共同販賣海洛因予他人，何以乙○○在電話通
聯中會提及「缺角」、「黑ㄟ」，又抱怨其資金都囤積在洪某處
，要求洪某將「缺角」、「黑ㄟ」全部不計損失傾銷出去？足見
「黑ㄟ」、「缺角」並非指純度不同之海洛因，洪瑞陽之供述，
明顯不實。況且洪瑞陽於本案偵審期間，因另案販賣海洛因毒品
，經檢察官提起公訴，其在本案為不利於上訴人等之供述，顯為
符合毒品危害防制條例第十七條減刑之規定，其自有為求減刑而
誣指上訴人等犯罪之動機，原判決僅依憑證人洪瑞陽顯屬違背經
驗法則、論理法則之供述，作為認定上訴人等涉犯連續販賣海洛
因毒品重罪之唯一證據，自屬違法。（六）證人洪秀齡係洪瑞陽
之配偶，為迴護洪瑞陽免受偽證罪之訴追，自有為不實證述之可
能；況且洪秀齡於偵查中雖證稱：上訴人等共同販賣海洛因予洪
瑞陽等語，惟就如何販賣及其數量、洪瑞陽有無參與等，均稱不
知情或不清楚，足見其證述乃傳聞自洪瑞陽，對上訴人等曾否販
賣海洛因予洪瑞陽，並未親身與聞。又原審雖採納洪秀齡於偵查
中證稱：「（問：洪瑞陽施用的毒品向何人購買？）向『小高』
跟『阿偉』」、「（問：妳如何認識『小高』及『阿偉』？）九
十四年底，『小高』及『阿偉』去我東川路的住處找洪瑞陽收錢
，當時洪瑞陽不在，他們要向我討債，我才問是什麼錢，是『小
高』告訴我是買藥的錢，並說洪瑞陽不出面，叫我負責，我說我
也沒錢，他說之後再來，就離開」，作為判決上訴人等有罪之證
據；惟洪秀齡上開證述，如屬實在，則上訴人等既然迄今仍未收
足款項，自應繼續向洪秀齡催討，其供稱：「『小高』到我住處
收錢，我僅遇到一次」，顯與事實有所出入，原判決竟認洪秀齡
於檢察官偵查中所為之陳述，並無顯有不可信之情形，而予採納
，自屬違法。（七）檢警單位迄今均未查獲與上訴人等犯罪有關
之海洛因毒品，亦未查明上訴人等有施用海洛因之行為，原判決
置洪瑞陽於原審有利於上訴人等之供述於不顧，僅依憑洪瑞陽於
警詢及偵審中之證述及未能確定真意之通訊監察錄音譯文，即為
不利於上訴人等之認定，有理由不備之違法。（八）本件通訊監
察期間長達六個月，如上訴人等確賴販賣海洛因營利，其販賣管
道應非單一，上開通訊監察自能明白顯示，豈會僅解讀出洪瑞陽
向上訴人等購買海洛因三次而已，足見前開通訊監察錄音譯文之
記載有誤及洪瑞陽不利於上訴人等之證述與事實有違，原判決仍
分別論處上訴人等罪刑，顯違經驗法則及論理法則等語。
惟查：原判決綜合卷內之證據資料及調查證據之結果，認定上訴
人等有其事實欄所載之犯行，已於理由內詳敘其調查證據之結果
及取捨證據認定之理由，並就上訴人等否認犯罪所持之辯解，認
俱非可採；證人洪瑞陽於原法院上訴審及原審翻異前供所為有利
於上訴人等之證述，認均非可執為有利於上訴人等之認定；分別
予以指駁或說明。復說明認定甲○○與乙○○係同謀共同正犯所
憑之證據及其認定之理由（見原判決正本第十九頁第二十行至第
二十頁第二十行）；另又依憑調查證據之結果，就證人洪瑞陽前
後歧異之供述，說明其取捨認定之理由。從形式上觀察，原判決
並無理由不備、理由矛盾、證據調查未盡、採證違背證據法則、
不適用法則及適用法則不當等違背法令之情形。上訴意旨（二）
、（三）、（四）、（五）、（七）、（八）均置原判決事實欄
明確認定及理由內已詳予說明之事項於不顧，或仍執原判決已敘
明不予採納之上訴人等否認犯罪辯解，或猶以原判決已詳細說明
應如何取捨認定之洪瑞陽相互歧異證述，指摘原判決採證違法、
理由不備；或任就事實審法院採證認事自由判斷職權之合法行使
，再為單純事實上爭執，皆非合法之第三審上訴理由。至於乙○
○於原審審判期日，雖當庭提出刑事辯護（二）狀，聲請勘驗九
十四年十二月二十七日上午一時四十分二十六秒之通訊監察錄音
帶，以證明該次電話通聯係乙○○與洪瑞陽之通話，洪瑞陽證稱
：乙○○於擬出售之海洛因遺失後，在伊住處等候，俟甲○○尋
獲後，始於九十四年十二月二十七日上午一時四十分二十六秒與
洪瑞陽電話聯絡等語，並非事實；惟原審審判長於審判期日，詢
問上訴人等及渠等之選任辯護人蔡瑞煙律師、郭隆偉律師：「尚
有證據請求調查？」，均答稱：「無」（見原審卷第一三三頁）
。上訴意旨（一）至法律審之本院，始又執原審未勘驗九十四年
十二月二十七日上午一時四十分二十六秒之通訊監察錄音帶等語
，指摘原判決證據調查未盡，自非依據卷內資料而為主張。再依
原判決理由說明，係以證人洪瑞陽先後於警詢、偵查及第一審、
證人洪秀齡於偵查中，分別所為不利於上訴人等之證述，與卷附
之通訊監察錄音帶暨其譯文，相互印證，認定上訴人等有其事實
欄所載之犯行，並非僅以證人洪瑞陽之供述作為認定上訴人等有
罪之唯一證據。上訴意旨（五）另執原判決係以證人洪瑞陽之證
述，作為認定上訴人等有罪之唯一證據等語，指摘原判決採證違
法，自非依據卷內資料而為主張之合法第三審上訴理由。又證人
洪秀齡雖係證人洪瑞陽之配偶，但非可僅憑其與向上訴人等購買
海洛因之證人洪瑞陽間有配偶關係，即推論其證言不可憑信；又
證人洪秀齡於偵查中係證稱：「（問：洪瑞陽施用的毒品向何人
購買？）向『小高』跟『阿偉』」、「（問：妳如何認識『小高
』及『阿偉』？）九十四年底，『小高』及『阿偉』去我東川路
的住處找洪瑞陽收錢，當時洪瑞陽不在，他們要向我討債，我才
問是什麼錢，是『小高』告訴我是買藥的錢，並說洪瑞陽不出面
，叫我負責，我說我也沒錢，他說之後再來，就離開」、「（問
：妳有無接過『小高』及『阿偉』的電話？）是『阿偉』打的，
因為他找不到洪瑞陽，就打到我使用的0000000000號手機，請我
轉告洪瑞陽說『阿偉』在找他，接過不只一次，但次數我已經忘
記」。則原判決以洪秀齡上開證述，與卷附通訊監察錄音譯文內
有「95.01.19.19.29.27」、「95.01.27.12.58.53」二次通聯紀
錄，相互印證，而採納證人洪秀齡上開證述作為判決之基礎，乃
事實審法院採證認事自由判斷職權之合法行使，並未違法。上訴
意旨（六）執洪秀齡並未證述上訴人等曾繼續向伊催討債務云云
，指摘原判決採證違法，顯不足以辨識原判決已具備違背法令之
形式要件。綜上所論，本件上訴人等之上訴，均屬違背法律上之
程式，皆予駁回。
據上論結，應依刑事訴訟法第三百九十五條前段，判決如主文。
中    華    民    國  九十七  年    五    月   十五   日
                      最高法院刑事第九庭
                          審判長法官  林  永  茂
                                法官  吳  昆  仁
                                法官  蘇  振  堂
                                法官  蕭  仰  歸
                                法官  何  菁  莪
      本件正本證明與原本無異
                                      書  記  官
中    華    民    國  九十七  年    五    月  二十一  日
                                                 H


司法院資訊處製作；財團法人民間司法改革基金會備份。
